【裁判字號】    89,訴,2149
【裁判日期】    891129
【裁判案由】    偽造文書等
【裁判全文】
臺灣高雄地方法院刑事判決                        八十九年度訴字第二一四九號
    公  訴  人  臺灣高雄地方法院檢察署檢察官
    被      告  戊○○
                辛○○
右列被告等因偽造文書等案件，經檢察官提起公訴（八十九年度偵字第一一二二三號
），本院判決如左：
    主  文
戊○○、辛○○共同連續行使偽造私文書，足以生損害於他人，各處有期徒刑壹年，
均緩刑肆年。
附表二所示之偽造之信用卡柒張、附表一所示偽造簽帳單上偽造之「庚○○」、「癸○○」之署押、變造之「庚○○」、「癸○○」身分證上戊○○及辛○○之照片各壹
張、新台幣貳萬柒仟貳佰元均沒收。
    事  實
一、戊○○、辛○○共同意圖為自己不法所有，並基於概括犯意，於民國八十九年五
    月間，分別向姓名不詳綽號「小隻」之成年男子，以每張新台幣（以下同）一萬
    元之代價，戊○○購得如附表二編號三至七所示偽造之信用卡，辛○○則購得附
    表二編號一、二之信用卡，並與綽號「小隻」之男子，基於共同變造特種文書之
    犯意聯絡，由戊○○、辛○○各提供自己照片一張，寄予上揭姓名年籍不詳綽號
    「小隻」之人士，而以一張一萬元之代價，委託其變造成庚○○、鐘宇平之身分
    證，足以生損害於戶政機關對身分證件管理之正確性及庚○○、癸○○，於附表
    一所示之時間、地點，由戊○○持變造之庚○○身分證、辛○○持變造之癸○○
    身分證，及如附表一、二所示偽造之信用卡，分別持以行使向丙○○等人以刷卡
    消費之方式，購買如附表一所示之物品，戊○○分別在附表二編號三至七所示之
    信用卡背面偽造庚○○之署押，辛○○則分別在附表二編號一、二所示之信用卡
    背面偽造癸○○之署名，交付丙○○等人（如附表一所示），分別佯稱係庚○○
    、癸○○本人，而將前開信用卡交於丙○○等人在刷卡機上刷卡辨識，再基於偽
    造私文書之概括犯意，連續在丙○○等人執交之一式二聯簽帳單上（第一聯為交
    客戶收執聯、第二聯為商店交銀行結帳聯），戊○○在附表一所示戊○○刷卡購
    物之簽帳單上偽造庚○○之署押，辛○○則在附表一所示辛○○刷卡購物之簽帳
    單上偽造癸○○之署押，使丙○○等人誤信係庚○○、癸○○本人消費，而陷於
    錯誤，分別交付戊○○、辛○○如附表一所示之物品，並足生損害於庚○○、癸○○及如附表二所示之信用卡發卡銀行。嗣於八十九年五月十六日下午五時十分
    ，為警於高雄縣旗山鎮○○○路復興街口查獲，扣得附表二編號一至六之偽造信
    用卡共六張、變造之庚○○、癸○○身分證各一張、簽帳單十一張及戊○○變賣
    贓物所得之現金一萬五千八百元、辛○○變賣贓物所得之現金一萬一千四百元，
    並起出銀天使TG200手機二支、MOTOROLA V3688X手機三支、NOKIA N8210手機一
    支、遠傳易付卡四張、遠傳易付卡趴趴熊一組、PARLIAMENT香菸一包、好自在衛
    生棉一串、皮爾卡登皮夾一個、皮爾卡登公事包一個及皮爾卡登計算機一台。
二、案經高雄縣警察局旗山分局報請臺灣高雄地方法院檢察署檢察官偵查起訴。
    理  由
一、被告戊○○、辛○○右揭以每張一萬元之代價，分別購買附表二所示偽造之信用
    卡，變造被害人庚○○、癸○○之身分證，及持變造身分證及附表二所示之偽造
    信用卡，分別於附表一所示之時間、地點，佯稱係庚○○、癸○○本人消費，詐
    取附表一所示之物品等犯罪事實，迭據被告戊○○、辛○○分別於警、偵訊及本
    院審理中坦承不諱，核與被害人丙○○、己○○、乙○○、壬○○、丁○○、庚○○，證人黃秀珍（經檢察官處分不起訴確定）於警、偵指訴之情節相符，並有
    如附表二編號一至六偽造之信用卡六張、變造之庚○○、癸○○身分證各一張、
    簽帳單十一張及被告戊○○變賣贓物所得之現金一萬五千八百元與被告辛○○變
    賣贓物所得之現金一萬一千四百元扣案可資佐證，復有贓物認領保管單四張附卷
    可稽，被告戊○○、辛○○之自白與事實相符，自可採為認定事實之依據，本件
    事證明確，被告二人之犯行足堪認定。
二、按依信用卡交易之過程，係持卡人向特約商店提示信用卡，由持卡人在簽帳單上
    簽名，確認交易之標的及金額，再由特約商店核對該信用卡之有效性及持卡人之
    身分同一性無訛後，特約商店即將該簽帳單送交聯合信用卡處理中心請款轉知發
    卡機構撥款。故簽帳單具有持卡人與特約商店之交易契約書之性質，並具有持卡
    人經由聯合信用卡處理中心請求發卡機構撥款之請求書或指示文件之性質，非僅
    具有處理內部事務之傳票性質，且在信用卡簽帳單上偽簽姓名，單從形式上觀察
    ，即足以知悉其表示已收受特約商店所交付之交易標的物，含有收據之性質，故
    行為人冒用他人名義於信用卡簽帳單上簽名，非僅構成刑法第二百十七條第一項
    之偽造署押罪，應構成刑法第二百十條之偽造私文書罪，行為人在偽造簽帳單之
    後，持向特約商店行使，自屬行使偽造私文書之行為。是核被告戊○○、辛○○
    所為，均係犯刑法第二百十六條、第二百十條行使偽造私文書、第二百十六條、
    第二百十二條行使變造特種文書及第三百三十九條第一項詐欺取財罪。被告二人
    與綽號「小隻」之不詳姓名之人間，就變造身分證之犯行，分別有犯意聯絡及行
    為分擔，各為共同正犯。又被告二人間，就前開行使偽造私文書、行使變造變造
    身分證、詐欺取財等犯行，分別有犯意聯絡及行為分擔，均為共同正犯。另被告
    二人於簽帳單上偽造署押為偽造文書之部分行為，偽造私文書及變造特種文書後
    ，復加以行使，其偽造及變造之低度行為，分別為行使之高度行為所吸收，均不
    另論罪。又被告先後多次行使偽造私文書、行使變造特種文書及詐欺取財犯行，
    均時間緊接，犯罪構成要件各自相同，均顯係各出於概括之犯意為之，均為連續
    犯，應依刑法第五十六條之規定論以一罪，並加重其刑。被告二人所犯上開三罪
    間，有方法結果之牽連關係，應依牽連犯之規定從一重之行使偽造私文書罪處斷
    。爰審酌被告戊○○、辛○○持用偽造之信用卡盜刷購物，再將贓物變賣，損及
    信用卡名義人人及發卡銀行之權益，紊亂行使信用卡之經濟秩序，所生危害均屬
    不輕，惟念被告二人犯後均已坦承犯行，戊○○清償附表一編號一、二所盜刷之
    簽帳款，被告二人亦與被害人壬○○達成民事和解，此有卷附收據二紙、和解書
    一紙可憑，附表一編號二、三、四、五所示詐取之財物，亦經被害人領回，有贓
    物認領保管單四紙在卷可稽，犯後知所悔悟，態度良好等一切情狀，爰分別量處
    如主文所示之刑，以示懲儆。又被告戊○○、辛○○前均未曾受有期徒刑以上刑
    之宣告，此有臺灣高等法院被告全國前案紀錄表、台灣高雄地方法院檢察署刑案
    資料查註紀錄表可按，被告戊○○已全數清償簽帳款，被告二人詐取之財物亦經
    被害人領回，並與壬○○達成和解，其等因一時短於思慮，偶罹刑章，經此偵審
    程序及刑之宣告後，應知所警惕，信無再犯之虞，本院認前開對其宣告之刑，以
    暫不執行為適當，爰均對其二人予以宣告緩刑四年，以啟自新。又扣案偽造之如
    附表二編號一至六之偽造信用卡六張，係供犯罪所用之物且分屬被告戊○○、辛○○所有，變造之庚○○、癸○○身分證，雖非被告二人所有，惟身分證上之照
    片分別為被告二人所有，供犯罪所用之物，業據被告二人供承在卷，應分別依刑
    法第三十八條第一項第二款宣告沒收；附表二編號七所示信用卡，雖未扣案，惟
    並無證據證明已滅失，且係共同被告戊○○所有，供被告二人犯罪所用之物，亦
    應依刑法第三十八條第一項第二款宣告沒收；扣案之戊○○身上所起出之一萬五
    千八百元，辛○○身上所起出之一萬一千四百元，合計二萬七千二百元為被告二
    人變賣贓物所得之款項，係因共同犯罪所得之物，業據被告二人警訊時自承在卷
    ，應依刑法第三十八條第一項第三款宣告沒收。又扣案如附表一所示被告二人所
    偽造之簽帳單，已交付各特約商店，而非被告二人所有，惟該簽帳單上偽造之庚○○、癸○○署押，不問屬於犯人與否，應依刑法第二百十九條之規定，宣告沒
    收之。至附表二所示之信用卡已宣告沒收，信用卡上偽造之「庚○○」、「癸○○」之署押，自毋庸再宣告沒收，併此敘明。
據上論斷，應依刑事訴訟法第二百九十九條第一項前段，刑法第二十八條、第五十六
條、第二百十六條、第二百十條、第二百十二條、第三百三十九條第一項、第五十五
條、第三十八條第一項第二款、第三款、第二百十九條、第七十四條第一款，罰金罰
鍰提高標準條例第一條前段，判決如主文。
本案經檢察官甲○○到庭執行職務。
中      華      民      國      八十九    年    十一    月    二十九    日
                                  臺灣高雄地方法院刑事第三庭
                                      法  官   涂  裕  洪
右正本證明與原本無異。
如不服本判決，應於判決送達後十日內，向本院提出上訴狀。
                                      書記官   許  麗  珠
中      華      民      國      八十九    年    十二    月      一      日
附錄論罪科刑法條:
刑法第二百十條：
偽造、變造私文書，足以生損害於公眾或他人者，處五年以下有期徒刑。
刑法第二百十六條：
行使第二百十條至第二百十五條之文書者，依偽造、變造文書或登載不實事項或使登
載不實事項之規定處斷。
┌────────────────────────────────────┐
│附表一：八十九年度訴字第二一四九號                                    │
├──┬────┬──────┬──────┬──────┬───┬───┤
│編號│時    間│地        點│犯罪所得物品│使用之信用卡│被害人│盜刷及│
│    │        │            │            │及盜刷金額  │      │偽造簽│
│    │        │            │            │偽造之簽帳單│      │帳單、│
│    │        │            │            │及署押      │      │署押之│
│    │        │            │            │            │      │人    │
├──┼────┼──────┼──────┼──────┼───┼───┤
│    │89年5月4│高雄市楠梓區│金項鍊一條  │大眾商銀MAST│金太珠│戊○○│
│    │日21時40│右昌街二三四│            │ER卡16800元 │寶銀樓│      │
│ 一 │分許    │號          │            │偽造庚○○之│丙○○│      │
│    │        │            │            │署押一枚，偽│      │      │
│    │        │            │            │造一張簽帳單│      │      │
│    │        │            ├──────┼──────┤      │      │
│    │        │            │            │大眾商銀MAST│      │      │
│    │        │            │            │ER卡16800元 │      │      │
│    │        │            │            │偽造庚○○之│      │      │
│    │        │            │金元寶二個  │署押一枚，偽│      │      │
│    │        │            │            │造一張簽帳單│      │      │
│    │        │            │            │            │      │      │
│    │        │            │            │            │      │      │
├──┼────┼──────┼──────┼──────┼───┼───┤
│    │89年5月 │高雄縣鳳山市│皮爾卡登公事│華僑商銀VISA│吉祥皮│戊○○│
│ 二 │15日約11│光遠路二六八│包、皮夾、計│卡          │飾店  │      │
│    │時許    │號          │算機各一個  │6200元      │己○○│      │
│    │        │            │            │偽造庚○○之│      │      │
│    │        │            │            │署押一枚，偽│      │      │
│    │        │            │            │造一張簽帳單│      │      │
│    │        │            │            │            │      │      │
├──┼────┼──────┼──────┼──────┼───┼───┤
│    │89年5月 │高雄縣旗山鎮│MOTOROLA V36│新光人壽VISA│大中通│辛○○│
│    │16日15時│延平一路七三│88X手機一支 │卡16000元   │訊科技│      │
│ 三 │20分    │二號        │            │偽造癸○○之│有限公│      │
│    │        │            │            │署押一枚，偽│司    │      │
│    │15時23分│            │            │造一張簽帳單│乙○○│      │
│    │        │            ├──────┼──────┤      ├───┤
│    │        │            │銀天使TG200 │台新銀行MAST│      │戊○○│
│    │        │            │手機一支    │ER卡11270元 │      │      │
│    │        │            │            │偽造庚○○之│      │      │
│    │        │            │            │署押一枚，偽│      │      │
│    │        │            │            │造一張簽帳單│      │      │
├──┼────┼──────┼──────┼──────┼───┼───┤
│    │89年5月 │高雄縣旗山鎮│MOTOROLA V36│新光人壽VISA│豐旗通│      │
│    │16日15時│延平一路五七│88X手機一支 │卡，16000元 │訊工程│辛○○│
│    │49分    │二號        │            │偽造癸○○之│行    │      │
│    │        │            │            │署押一枚，偽│壬○○│      │
│    │        │            │            │造一張簽帳單│      │      │
│    ├────┤            ├──────┼──────┤      ├───┤
│ 四 │15時50分│            │MOTOROLA V36│台新銀行MAST│      │戊○○│
│    │        │            │88X手機一支 │ER卡16000元 │      │      │
│    │        │            │            │偽造庚○○之│      │      │
│    │        │            │            │署押一枚，偽│      │      │
│    │        │            │            │造一張簽帳單│      │      │
│    ├────┤            ├──────┼──────┤      ├───┤
│    │15時52分│            │NOKIA N8210 │花旗銀行MAST│      │辛○○│
│    │        │            │手機一支    │ER卡14500元 │      │      │
│    │        │            │            │偽造癸○○之│      │      │
│    │        │            │            │署押一枚，偽│      │      │
│    │        │            │            │造一張簽帳單│      │      │
│    ├────┤            ├──────┼──────┤      ├───┤
│    │16時02分│            │銀天使TG200 │花旗銀行MAST│      │辛○○│
│    │        │            │手機一支    │ER卡11500元 │      │      │
│    │        │            │            │偽造癸○○之│      │      │
│    │        │            │            │署押一枚，偽│      │      │
│    │        │            │            │造一張簽帳單│      │      │
│    │        │            │            │            │      │      │
├──┼────┼──────┼──────┼──────┼───┼───┤
│    │89年5月 │高雄市旗山鎮│遠傳易付卡四│台新銀行MAST│屈臣氏│戊○○│
│ 五 │16日16時│延平一路六一│張、PARLIAME│ER卡，4445元│丁○○│      │
│    │20分許  │七號        │NT香菸一包、│偽造庚○○之│      │      │
│    │        │            │遠傳易付卡趴│署押一枚，偽│      │      │
│    │        │            │趴熊二組    │造一張簽帳單│      │      │
│    │        │            ├──────┼──────┤      ├───┤
│    │        │            │好自在衛生棉│花旗銀行MAST│      │辛○○│
│    │        │            │一串（共三包│ER卡，269元 │      │      │
│    │        │            │）          │偽造癸○○之│      │      │
│    │        │            │            │署押一枚，偽│      │      │
│    │        │            │            │造一張簽帳單│      │      │
│    │        │            │            │            │      │      │
│    │        │          │            │            │      │      │
└──┴────┴──────┴──────┴──────┴───┴───┘
附表二：
┌──┬──────────┬──────────────┬──┬────┐
│編號│ 偽 造 之 信 用 卡  │   卡                 號    │數量│備  註  │
├──┼──────────┼──────────────┼──┼────┤
│ 一 │新光人壽VISA卡      │  0000-0000-0000-0000       │一張│辛○○持│
├──┼──────────┼──────────────┼──┤有並偽造│
│ 二 │花旗銀行MASTER卡    │  0000-0000-0000-0000       │一張│癸○○署│
│    │                    │                            │    │押各一枚│
│    │                    │                            │    │於各信用│
│    │                    │                            │    │卡上    │
│    │                    │                            │    │        │
├──┼──────────┼──────────────┼──┼────┤
│ 三 │富邦銀行VISA卡      │  0000-0000-0000-0000       │一張│戊○○持│
├──┼──────────┼──────────────┼──┤有並偽造│
│ 四 │台新銀行MASTER卡    │  0000-0000-0000-0000       │一張│庚○○署│
├──┼──────────┼──────────────┼──┤押各一枚│
│ 五 │台新銀行MASTER卡    │  0000-0000-0000-0000       │一張│於各信用│
├──┼──────────┼──────────────┼──┤卡上    │
│ 六 │華僑商業銀行VISA卡  │  0000-0000-0000-0000       │一張│        │
├──┼──────────┼──────────────┼──┤        │
│ 七 │大眾商業銀行MASTER卡│  0000-0000-0000-0000       │一張│        │
└──┴──────────┴──────────────┴──┴────┘


司法院資訊處製作；財團法人民間司法改革基金會備份。
